【裁判字號】    97,交抗,56
【裁判日期】    970221
【裁判案由】    聲明異議
【裁判全文】
臺灣高等法院臺南分院交通事件裁定
                              九十七年度交抗字第五十六號
抗  告  人
即受處分人  甲○○
上列抗告人因違反道路交通管理處罰條例案件，不服臺灣嘉義地
方法院中華民國九十六年十二月三十一日所為裁定（九十六年度
交聲字第一五０號），提起抗告，本院裁定如下：
    主    文
抗告駁回。
    理    由
一、抗告意旨略以：陳乾元駕駛之自小客車（下稱Ａ車）係沿吳
    鳳南路由北向南行駛，再轉由西向東，逾越南北向斑馬線，
    撞及自興仁街六二一巷七弄從南向北行駛之抗告人機車（下
    稱Ｂ車），肇事當事人乃各執其詞，若完全採信陳乾元之說
    法，便失了公信。本件肇事地點為興仁街，係雙黃線分隔（
    北南）東西向二車道，依卷內照片顯示，Ａ車右側前後輪均
    已跨佔雙黃線上邊即由東向西之行車道，亦即Ａ車侵入對向
    車道，以Ａ車由吳鳳南路直行左轉換道進入興仁街，應等候
    燈號而停止，居然侵入對向之興仁街東向西車道，由此可證
    ，Ａ車車速逾限又猛然突然左轉，造成事故。抗告人於原審
    曾具狀聲請傳喚目擊證人，以證明事發過程與證人陳乾元所
    述不一。詎原審置抗告人聲請於不顧，自與交通法庭應以專
    業態度探究真實之宗旨不符，即有違誤。為此，提起抗告云
    云。
二、按汽車駕駛人，爭道行駛有下列情形之一者，處新臺幣六百
    元以上一千八百元以下罰鍰：一、不按遵行之方向行駛。另
    應記違規點數一點，道路交通管理處罰條例第四十五條第一
    款、第六十三條第一項第一款定有明文。
三、經查：
(一)抗告人即受處分人甲○○於民國（下同）九十六年四月九日
    十八時三十分許，在嘉義市○○○路與興仁街口處，騎乘Ｇ
    ９Ｅ－０７９號重型機車，因不按遵行方向（逆向斜穿越道
    路）行駛違規，經舉發機關以抗告人不按遵行方向行駛而製
    單舉發等情，有嘉義市警察局九十六年五月十四日嘉市警交
    字第ＬＡＡ０１０８６７號舉發違反道路交通管理事件通知
    單及交通部公路總局嘉義區監理所嘉義市監里站嘉監義裁字
    第裁七六－ＬＡＡ０一０八六七號違反道路交通管理事件裁
    決書附卷可稽。
(二)另抗告人所騎乘之機車因不按遵行方向行駛上揭路口，致與
    陳乾元所駕駛４８２６－ＪＣ號自小客車發生碰撞一節，並
    經證人陳乾元證稱：「（事故發生情形？）當天由嘉義市軍
    輝橋由西向東轉入興仁街，當時對方機車從南面衝過來，當
    時我已經踩煞車，但是他還是衝撞到我車子正前方。」「（
    當時有看到異議人騎乘機車的方向？）他不是從巷口出來的
    ，他從白線那邊騎出來的。他機車倒向是完全與白線平行。
    」「（確定異議人的機車跟你沒有對向行駛？）沒有，不是
    對向。我繞過來的時候，他是東西向，是跟我垂直的。他是
    橫越的，不是從我的對向騎過來。」（見原審卷第三十六至
    三十七頁），核與抗告人於警詢時陳稱：我騎車沿興仁街東
    向西右轉吳鳳南路，對方駕車沿吳鳳南路北向南左轉興仁街
    ，當時我由吳鳳南路六二一巷七弄南側南向北橫越到北側，
    對方左轉未走在順向車道，且速度很快，未打方向燈，．．
    我向右邊閃避但還是碰撞上，對方車頭碰撞我車左側車身而
    肇事等語（見原審卷第二十七頁），大致相符。又依卷附現
    場照片顯示二車相撞後之情形，機車向右方倒地，車身與自
    小客車車頭呈平行方向，前、後輪部分與自小客車底盤甚為
    接近（見原審卷第二十九至三十一頁），足徵抗告人確實係
    因橫越道路，始會遭證人陳乾元自小客車撞及其機車左側而
    肇事。至抗告人事後辯稱：是與證人陳乾元對撞，因為他車
    速太快才會倒成垂直的云云，然倘依抗告人所稱係自巷口出
    來後直行，始與自小客車發生對撞，則兩車對撞後，抗告人
    騎乘機車之車頭（擋泥板）理應有撞擊痕跡，然依卷附現場
    照片顯示，抗告人機車車頭並無破裂或遭撞痕跡存在（見原
    審卷第三十頁），抗告人所稱是與陳乾元對撞，已難信為真
    實。再縱依抗告人所稱係因陳乾元車速很快，撞及後其機車
    始側倒在地，然以自小客車已轉至興仁街，與機車對撞，依
    物理作用力，抗告人會因反作用力，機車亦應呈現反彈倒地
    ，斷無可能為前揭倒地之情形，益徵抗告人騎乘機車，於夜
    間行經行車管制號誌交岔口處，未依規定騎乘，逆向斜穿道
    路不當，至左側車身於道路中心之分向限制線上與陳乾元所
    駕駛左轉偏左行駛之自小客車車頭前方發生碰撞，此亦有臺
    灣省嘉雲區車輛行車事故鑑定委員會鑑定意見書為相同認定
    （見原審卷第四十六至四十八頁）。是抗告人事後翻異其詞
    辯稱：是與證人陳乾元對撞云云，尚非可採。
(三)此外，復有嘉義市警察局九十六年十一月六日嘉市警交字第
    ０９６００５６１８２號函送之道路交通事故現場圖、道路
    交通事故調查報告表(一)、(二)、交通事故談話紀錄表、現場照
    片等件在卷為佐（見原審卷第二十三至二十八頁）。另抗告
    人於原審提出之光碟，業經原審當庭勘驗，係兩車相撞後所
    拍攝，與卷附現場照片相同，並無二車相撞之時之畫面，有
    勘驗筆錄可稽（見原審卷第三十八頁），無從為有利於抗告
    人之認定，併以說明。
四、綜上所述，抗告人於前述時地騎乘機車，逆向斜穿越道路，
    而有不按遵行方向行駛違規行為，既可認定。從而，原處分
    機關依前開道路交通管理處罰條例第四十五條第一款規定，
    裁處抗告人罰鍰九百元，並記違規點數一點，並無違誤。原
    審裁定駁回抗告人聲明異議。本院經核原裁定認事用法，洵
    屬適法。抗告人提起本件抗告，為無理由，應予駁回。
五、據上論斷，應依道路交通案件處理辦法第二十六條，刑事訴
    訟法第四百十二條，裁定如主文。
中    華    民    國    97    年     2    月    21    日
                    刑事第一庭審判長法官  黃  崑  宗
                                    法官  王  明  宏
                                    法官  蔡  長  林
以上正本證明與原本無異。
不得再抗告。
                                  書記官  李  培  薇
中    華    民    國    97    年     2    月    21    日


司法院資訊處製作；財團法人民間司法改革基金會備份。
